臺灣高等法院刑事判決
109年度上訴字第4554號
上  訴  人  
即  被  告  吳國順



上列上訴人因違反毒品危害防制條例案件，不服臺灣新北地方法
院109年度審訴字第1370號，中華民國109年7月31日第一審判決
（起訴案號：臺灣新北地方檢察署108年度毒偵字第4542號、108
年度偵字第23421號），提起上訴，本院判決如下：
    主  文
上訴駁回。               
    事實及理由
一、審判範圍：
　　檢察官起訴認上訴人即被告甲○○涉犯（修正前）毒品危害防
    制條例第11條第1項、第2項持有第一、二級毒品（起訴書犯
    罪事實二，依想像競合從一重論以持有第一級毒品）、同條
    例第11條第4項持有第二級毒品純質淨重20公克以上、同條
    例第10條第2項施用第二級毒品（起訴書犯罪事實三，施用
    第二級毒品為持有第二級毒品純質淨重20公克以上所吸收而
    應論以持有第二級毒品純質淨重20公克以上）、藥事法第83
    條第1項轉讓禁藥（起訴書犯罪事實四）等罪嫌。原審審理
    後，就被告前開被訴部分分別判處有期徒刑4月、10月、3月
    。被告不服原判決提起上訴，於本院民國110年1月19日審理
    時撤回前揭持有第二級毒品純質淨重20公克以上、轉讓禁藥
    之上訴，有撤回上訴聲請書可稽（見本院卷第149、151頁）
    ，本院第二審審判範圍，自以被告提起上訴之持有第一級毒
    品罪（即原判決事實二㈠部分），合先敘明。
二、經本院審理結果，認第一審以被告犯修正前毒品危害防制條
    例第11條第1項持有第一級毒品罪，於依累犯規定加重其刑
    後，判處有期徒刑4月，並諭知易科罰金折算之標準為新臺
    幣1,000元折算1日，復就扣案如原判決附表編號一至三所示
    第一級毒品海洛因、第二級毒品大麻及含第二級毒品四氫大
    麻酚成分之綠色軟糖均諭知沒收銷燬，核原審認事用法及量
    刑均無不當，應予維持。另補充：被告為警查獲時所採集之
    尿液，經以氣相層析質譜儀法確認檢驗結果除呈安非他命、
    甲基安非他命陽性反應外，有關可待因、嗎啡及大麻代謝物
    均為陰性反應，有新北市政府警察局受採集尿液檢體人姓名
    及檢體編號對照表、台灣檢驗科技股份有限公司-台北108年
    11月22日、108年7月23日濫用藥物檢驗報告（被告檢體編號
    H0000000號）可憑（見偵卷第93、415頁、毒偵卷第305頁，
    原判決第4頁之理由二倒數第3行關於被告驗尿報告之日期誤
    載為「108年8月2日」），此外均引用第一審判決書記載之
    事實、證據及理由（如附件）。
三、被告上訴意旨略以：被告僅係單純持有海洛因，且未達10公
    克以上；被告於警搜索扣押、偵查、審理均坦承犯行，雖不
    符合自首，然原審未考慮此情，適用毒品危害防制條例第17
    條規定，從輕量刑，卻判處有期徒刑4月，顯屬過苛等語。
四、本院查：
　㈠原判決依憑被告自白、自願受搜索同意書、新北市政府警察
    局土城分局搜索扣押筆錄、扣押物品目錄表、臺北榮民總醫
    院108年9月23日北榮毒鑑字第C0000000號毒品成分鑑定書、
    法務部調查局濫用藥物實驗室108年8月9日調科壹字第10823
    016580號鑑定書，及扣案如原判決附表編號一至四所示毒品
    等證據，認定被告同時持有海洛因、大麻而應從一重論以持
    有第一級毒品罪等犯行，已詳敘所憑之證據與認定之理由，
    並無任何憑空推論之情事，亦與經驗法則、論理法則無違。
　㈡按毒品危害防制條例第17條第2項規定「犯第4條至第8條之罪
    於偵查及歷次審判中均自白者，減輕其刑」，並不包括本案
    被告所犯毒品危害防制條例第11條第1項持有第一級毒品罪
    ，是被告以其警詢、偵查及法院審理中均坦承犯行而請求依
    前開規定減輕其刑，即有誤會，並非可採。　
　㈢按刑事審判旨在實現刑罰權之分配的正義，故法院對有罪被
    告之科刑，應符合罪刑相當之原則，使輕重得宜，罰當其罪
    ，以契合社會之法律感情，此所以刑法第57條明定科刑時應
    審酌一切情狀，尤應注意該條所列10款事項以為科刑輕重之
    標準，俾使法院就個案之量刑，能斟酌至當。而量刑輕重係
    屬事實審法院得依職權自由裁量之事項，苟已斟酌刑法第57
    條各款所列情狀而未逾越法定刑度，不得遽指為違法，最高
    法院72年度台上字第6696號判決先例可資參照。本案原審量
    刑時，業已審酌被告非法持有海洛因、大麻、四氫大麻酚，
    無視於政府所推動之禁毒政策，兼衡被告犯後坦承犯行之態
    度，並參以其素行、犯罪之動機、目的、手段、情節、高中
    肄業之智識程度、家庭經濟狀況勉持之生活狀況、持有毒品
    之時間與數量等刑法第57條各款所列情狀，並參酌被告前案
    犯罪紀錄及執行情形，認被告構成累犯且於依法加重其刑後
    ，並無悖於司法院釋字第775號解釋意旨，而於依刑法第47
    條第1項累犯規定加重其刑後為刑之量定，業已兼及被告上
    訴所指犯罪後坦承犯行之犯罪後態度、所持有毒品數量之犯
    罪情節等，所為量刑並未逾越法定刑度，亦無濫用自由裁量
    之權限，並無量刑瑕疵或違背法令之情形，至行為人所持有
    之海洛因純質淨重是否逾10公克則為毒品危害防制條例第11
    條第1項與第3項所設不同處罰之要件，被告上訴以其持有之
    海洛因未逾10公克而請求從輕量刑，自亦無可採。
　㈣綜上所述，被告執前詞上訴指摘原判決量刑過重，請求依毒
    品危害防制條例第17條第2項減刑、從輕量刑，為無理由，
    應予駁回。　　　
據上論斷，應依刑事訴訟法第373條、第368條，判決如主文。
本案經臺灣新北地方檢察署檢察官徐世淵提起公訴，臺灣高等檢
察署檢察官丁俊成到庭執行職務。
中　　華　　民　　國　　110 　年　　2 　　月　　2 　　日
                  刑事第十四庭  審判長法　官  黃斯偉
                                      法　官  程克琳
                                      法　官  黎惠萍
以上正本證明與原本無異。
不得上訴。
                                      書記官  莊宜諳
中　　華　　民　　國　　110 　年　　2 　　月　　2 　　日
附錄：本案論罪科刑法條全文
修正前毒品危害防制條例第11條
持有第一級毒品者，處3 年以下有期徒刑、拘役或新臺幣5 萬元
以下罰金。
持有第二級毒品者，處2 年以下有期徒刑、拘役或新臺幣3 萬元
以下罰金。
持有第一級毒品純質淨重十公克以上者，處1 年以上7 年以下有
期徒刑，得併科新臺幣1 百萬元以下罰金。
持有第二級毒品純質淨重二十公克以上者，處6 月以上5 年以下
有期徒刑，得併科新臺幣70萬元以下罰金。
持有第三級毒品純質淨重二十公克以上者，處3 年以下有期徒刑
，得併科新臺幣30萬元以下罰金。
持有第四級毒品純質淨重二十公克以上者，處1 年以下有期徒刑
，得併科新臺幣10萬元以下罰金。
持有專供製造或施用第一級、第二級毒品之器具者，處1 年以下
有期徒刑、拘役或新臺幣1 萬元以下罰金。
附件：
臺灣新北地方法院刑事判決
                                   109年度審訴字第1370號
公　訴　人　臺灣新北地方檢察署檢察官
被　　　告　甲○○　
                    
                   
                   
                   
上列被告因違反毒品危害防制條例案件，經檢察官提起公訴（10
8 年度毒偵字第4542號、108 年度偵字第23421 號），被告於準
備程序中就被訴之事實為有罪之陳述，經本院告知簡式審判程序
之旨，並聽取被告與公訴人之意見後，本院合議庭裁定由受命法
官獨任進行簡式審判程序，判決如下：
    主  文
甲○○持有第一級毒品，累犯，處有期徒刑肆月，如易科罰金，
以新臺幣壹仟元折算壹日；扣案如附表編號一至三所示之物均沒
收銷燬。又持有第二級毒品純質淨重二十公克以上，累犯，處有
期徒刑拾月；扣案如附表編號四所示之物沒收銷燬，扣案如附表
編號五至七所示之物均沒收。又明知為禁藥而轉讓，累犯，處有
期徒刑參月。
    事  實
一、甲○○前曾於民國97年間因施用毒品案件，經本院以97年度毒
    聲字第2118號裁定送觀察、勒戒後，因認有繼續施用毒品之
    傾向，再由本院以98年度毒聲字第13號裁定令入戒治處所施
    以強制戒治，嗣於98年8 月27日執行完畢釋放出所，並經臺
    灣新北地方檢察署檢察官以98年度戒毒偵字第669 號為不起
    訴處分確定；復於上開觀察、勒戒及強制戒治執行完畢釋放
    後5 年內（109 年1 月15日修正公布、7 月15日施行前之規
    定）之㈠99年間因施用毒品案件，經臺灣臺北地方法院以99
    年度簡字第2725號判決判處有期徒刑3 月確定；㈡再於99年
    間因施用毒品案件，經同法院以99年度簡字第3837號判決判
    處有期徒刑4 月確定；㈢又於99年間因持有毒品案件，經同
    法院以100 年度簡字第847 號判決判處有期徒刑5 月確定；
    ㈣又於99年間因施用毒品案件，經本院以100 年度簡字第328
    4號判決判處有期徒刑5 月確定；㈤又於99年間因施用毒品案
    件，經本院以100 年度簡字第3552號判決判處有期徒刑5 月
    確定；㈥又於99年間因施用毒品案件，經本院以100 年度簡
    字第3421號判決判處有期徒刑5 月確定；㈦又於99年間因施
    用、持有毒品案件，經本院以101 年度易字第267 號判決分
    別判處有期徒刑5 月、3 月，應執行有期徒刑6 月確定；㈧
    另於99年至100 年間因施用毒品案件，經本院以100 年度訴
    字第2028號判決分別判處有期徒刑9 月、5 月（共2 罪），
    應執行有期徒刑1 年4 月確定；㈨復於100 年間因施用毒品
    案件，經本院以100 年度易字第2031號判決判處有期徒刑5 
    月，上訴後，經臺灣高等法院以101 年度上易字第685號判
    決駁回上訴而告確定；㈩繼於100 年間因施用毒品案件，經
    本院以100 年度簡字第6698號判決判處有期徒刑6 月確定，
    上開㈠、㈡、㈢、㈣、㈤案經本院以100 年度聲字第5173號裁定
    合併定應執行有期徒刑1 年7 月確定，另㈥、㈦、㈧、㈨案則經
    本院以103 年度聲字第1613號裁定合併定應執行有期徒刑2 
    年6 月確定，前揭應執行刑均與㈩案接續執行，嗣於104 年1
     月14日縮短刑期假釋出監並付保護管束，並於104 年11月9
     日保護管束期滿未經撤銷假釋，以已執行完畢論（於本案
    構成累犯）。
二、詎不知悔改，仍未戒絕毒癮，明知海洛因、甲基安非他命、
    大麻、四氫大麻酚分別係毒品危害防制條例第2 條第2 項第
    1 款、第2 款公告之第一級、第二級毒品，而甲基安非他命
    亦經公告列為禁藥管理，兼為藥事法第22條第1 項第1 款所
    列所稱之禁藥，前開毒品暨禁藥，非經許可，不得持有、施
    用、轉讓，竟分別為下列犯行：
  ㈠基於持有第一級毒品海洛因及第二級毒品大麻、四氫大麻酚
    之犯意，於108 年7 月17日15時許（起訴書原誤載為15日）
    ，在新北市中和區中正路某處，向真實姓名年籍不詳、綽號
    「阿草」之成年男子，購入如附表編號一所示之第一級毒品
    海洛因13包（總淨重為8.09公克〈起訴書原誤載為總淨重為1
    0.09 公克〉，總驗餘淨重為7.64公克），並同時無償取得如
    附表編號二所示之第二級毒品大麻1 包（淨重為0.2099公克
    ，驗餘淨重為0.101 公克）、如附表編號三所示之含有第二
    級毒品四氫大麻酚成分之綠色軟糖1 顆（毛重為2.6405公克
    ），而持有之；
  ㈡復基於供己施用而持有第二級毒品純質淨重20公克以上之犯
    意，先於108 年7 月21日15時許，在新北市中和區中正路某
    處，向真實姓名年籍不詳、綽號「阿草」之成年男子，購入
    如附表編號四所示之第二級毒品甲基安非他命18包（總淨重
    為61.6068 公克，總驗餘淨重為61.3991 公克，總驗前純質
    淨重為46.9322 公克），而持有之；並於108 年7 月21日18
    時許，在其前位於新北市○○區○○街00巷0 號5 樓之租屋處內
    ，以將上揭購入而持有之部分甲基安非他命置於玻璃球吸食
    器內燒烤後吸食其煙霧之方式，施用第二級毒品甲基安非他
    命1 次。
  ㈢再基於轉讓禁藥甲基安非他命之犯意，於108 年7 月21日20
    時許，在其上址租屋處內，將上揭購入而持有之甲基安非他
    命撥取少許（無積極證據證明轉讓數量已達淨重10公克以上
    ）放入玻璃球吸食器內置於桌上，以供在場友人自行取用，
    而以上開方式無償轉讓禁藥甲基安非他命與李志成及哈遠圖
    施用（李志成、哈遠圖所涉施用毒品罪嫌部分，由檢察官另
    案偵辦）。嗣於108 年7 月21日21時許，因警方據報至其上
    址租屋處進行查訪，徵得同意進入執行搜索，當場經警扣得
    其持有如附表編號一所示之第一級毒品海洛因13包（總淨重
    為8.09公克，總驗餘淨重為7.64公克）、附表編號二所示之
    第二級毒品大麻1 包（淨重為0.2099公克，驗餘淨重為0.10
    1 公克）、附表編號三所示之含有第二級毒品四氫大麻酚成
    分之綠色軟糖1 顆（毛重為2.6405公克）、附表編號四所示
    之第二級毒品甲基安非他命18包（總淨重為61.6068 公克，
    總驗餘淨重為61.3991 公克，總驗前純質淨重為46.9322 公
    克）、及其所有暨供前揭施用毒品所用或預備之如附表編號
    五所示之玻璃球吸食器3 組、附表編號六所示之分裝袋4 包
    、附表編號七所示之電子磅秤3 臺，又經其同意採集尿液送
    檢驗後，鑑驗結果確呈安非他命、甲基安非他命陽性反應，
    而查悉上情。
三、案經新北市政府警察局土城分局報請臺灣新北地方檢察署檢
    察官偵查起訴。
    理  由
一、本件被告甲○○所犯係死刑、無期徒刑、最輕本刑為3 年以上
    有期徒刑以外之罪，其於準備程序中就被訴事實為有罪之陳
    述，經法官告知簡式審判程序之旨，並聽取公訴人、被告之
    意見後，本院認無不得或不宜改依簡式審判程序進行之情形
    ，爰依刑事訴訟法第273 條之1 第1 項規定，經合議庭裁定
    由受命法官獨任進行簡式審判程序審理，則本案證據之調查
    ，依刑事訴訟法第273 條之2 規定，自不受同法第159 條第
    1 項、第161 條之2 、第161 條之3 、第163 條之1 及第16
    4 條至第170 條規定之限制，合先敘明。
二、上揭犯罪事實，業據被告甲○○於警詢、偵查及本院審理時均
    坦承不諱（見臺灣新北地方檢察署108 年度偵字第23421號
    卷，下稱偵卷，第8 至16頁、第289 至291 頁、第315 至31
    6 頁；本院109 年度審訴字第1370號卷，下稱本院卷，第12
    8 頁、第135 頁），核與證人李志成、哈遠圖於警詢及偵查
    中之證述情節相符（見偵卷第35至39頁、第41至16頁、第31
    3 至315 頁），且被告於108 年7 月22日2 時28分許為警採
    集之尿液，經送台灣檢驗科技股份有限公司囑託鑑定結果，
    確呈安非他命、甲基安非他命之陽性反應，且甲基安非他命
    之濃度反應遠高於安非他命，有該公司108 年8 月2 日被告
    檢體編號H0000000號之濫用藥物檢驗報告、新北市政府警察
    局受採集尿液檢體人姓名及檢體編號對照表、勘察採證同意
    書各1 紙附卷可稽（見偵卷第83頁、第93頁；臺灣新北地方
    檢察署108 年度毒偵字第4542號卷，下稱毒偵卷，第305頁
    ）。另於108 年7 月21日21時許為警查扣如附表編號一至四
    所示之物送鑑驗後，確實分別檢出第一級毒品海洛因成分（
    即附表編號一所示碎塊1 包、粉塊1 包、米黃色粉末10包、
    白色粉末1 包，總淨重為8.09公克，總驗餘淨重為7.64公克
    ）、第二級毒品大麻成分（即附表編號二所示大麻1 包，淨
    重為0.2099公克，驗餘淨重為0.101 公克）、第二級毒品四
    氫大麻酚成分（即附表編號三所示綠色軟糖1 顆，毛重為2.
    6405公克）、第二級毒品甲基安非他命成分（即附表編號四
    所示白色或透明晶體12包、米黃色晶體1 包、白色晶體5包
    ，總淨重為61.6068 公克，總驗餘淨重為61.3991 公克，總
    驗前純質淨重為46.9322 公克）一情，有臺北榮民總醫院10
    8 年9 月23日北榮毒鑑字第C0000000號毒品成分鑑定書、第
    C0000000-Q號毒品純度鑑定書、法務部調查局濫用藥物實驗
    室108 年8 月9 日調科壹字第10823016580 號鑑定書各1份
    存卷可考（見偵卷第327 至359 頁、第427 頁），並有自願
    受搜索同意書1 紙、新北市政府警察局土城分局搜索扣押筆
    錄、扣押物品目錄表各1 份、李志成之新北市政府警察局受
    採集尿液檢體人姓名及檢體編號對照表、台灣檢驗科技股份
    有限公司108 年8 月2 日被告檢體編號H0000000號之濫用藥
    物檢驗報告各1 紙、哈遠圖之新北市政府警察局受採集尿液
    檢體人姓名及檢體編號對照表、台灣檢驗科技股份有限公司
    108 年8 月2 日被告檢體編號H0000000號之濫用藥物檢驗報
    告各1 紙及查獲現場、扣案物品暨初步鑑驗照片共74張等在
    卷足憑（見偵卷第65頁、第67至73頁、第75至79頁、第99頁
    、第101 頁、第155 至191 頁；本院卷第107 至109 頁）；
    且有前述如附表編號五至七所示之玻璃球吸食器3 組、分裝
    袋4 包、電子磅秤3 臺扣案可證。綜上，被告前揭任意性自
    白既有上開證據足資補強，應堪信為真實。
三、按毒品危害防制條例第20條、第23條，雖於被告甲○○本件施
    用毒品犯行後之109 年1 月15日修正，並於109 年7 月15日
    施行，而就該觀察、勒戒或強制戒治之刑事處遇程序區分為
    「初犯」、「3 年內再犯」、「3 年後再犯」，有別於修法
    前之「初犯」、「5 年內再犯」、「5 年後再犯」，且增設
    同法第35條之1 作為修正前犯第10條之罪案件之過渡規定，
    但審其修法內容乃是針對「初犯」、「再犯」之刑事處遇程
    序，核與本案乃「三犯以上」之施用毒品犯行無涉，且參以
    最高法院第95年第7 次、第97年第5 次刑事庭會議決議意旨
    ，堪認被告再犯率甚高，原已實施之觀察、勒戒（或強制戒
    治）無法收其實效，是以被告甲○○本案施用毒品三犯以上之
    犯行事證明確，自應依法追訴、處罰。準此，本案事證明確
    ，被告犯行洵堪認定，應依法論科。
四、論罪科刑：
  ㈠按行為後法律有變更者，適用行為時之法律；但行為後之法
    律有利於行為人者，適用最有利於行為人之法律，刑法第2
    條第1 項定有明文。查被告甲○○行為後，毒品危害防制條例
    第11條第1 項、第2 項規定業於109 年1 月15日修正公布，
    並自同年年7 月15日起生效施行。修正前毒品危害防制條例
    第11條第1 項、第2 項規定：「持有第一級毒品者，處3年
    以下有期徒刑、拘役或新臺幣5 萬元以下罰金。持有第二級
    毒品者，處2 年以下有期徒刑、拘役或新臺幣3 萬元以下罰
    金。」；修正後該等條項則規定：「持有第一級毒品者，處
    3 年以下有期徒刑、拘役或新臺幣30萬元以下罰金。持有第
    二級毒品者，處2 年以下有期徒刑、拘役或新臺幣20萬元以
    下罰金。」經比較新舊法之結果，修正後該等條項規定既已
    提高罰金刑之法定刑度，自應以修正前毒品危害防制條例第
    11條第1 項、第2 項規定較有利於被告，依刑法第2 條第1 
    項前段，應適用修正前即行為法論處。
  ㈡次按海洛因、大麻、四氫大麻酚分別屬毒品危害防制條例第2
     條第2 項第1 款、第2 款所定之第一級、第二級毒品，依
    法不得持有，是核被告甲○○就事實欄二㈠所為，係犯修正前
    毒品危害防制條例第11條第1 項之持有第一級毒品罪、修正
    前毒品危害防制條例第11條第2 項之持有第二級毒品罪。又
    被告如事實欄二㈠所示，係以一行為同時持有第一級、第二
    級毒品，觸犯二罪名，為想像競合犯，依刑法第55條前段之
    規定，應從一重之持有第一級毒品罪處斷。
  ㈢另按甲基安非他命屬毒品危害防制條例第2 條第2 項第2 款
    所定之第二級毒品，依法不得持有，是核被告甲○○就事實欄
    二㈡所為，則係犯毒品危害防制條例第11條第4 項之持有第
    二級毒品純質淨重20公克以上罪（此條規定並未修改，同現
    行法）。另被告為施用第二級毒品之低度行為，應為持有第
    二級毒品甲基安非他命純質淨重20公克以上之高度行為所吸
    收，均不另論罪（最高法院104 年度台非字第199 號判決意
    旨參照）。
  ㈣再按行為人明知為禁藥即甲基安非他命而轉讓予他人者，除
    成立毒品危害防制條例第8 條第2 項轉讓第二級毒品罪外，
    亦構成藥事法第83條第1 項轉讓禁藥罪，此係屬同一犯罪行
    為而同時有二種法律可資處罰之「法條（規）競合」情形，
    應依「重法優於輕法」、「後法優於前法」等法理，擇一處
    斷。又毒品危害防制條例第8 條第2 項轉讓第二級毒品罪之
    法定本刑為「6 月以上5 年以下有期徒刑，得併科新臺幣70
    萬元以下罰金」，而藥事法第83條第1 項轉讓禁藥罪係於93
    年4 月21日修正公布，同年月23日生效之後法，該罪之法定
    本刑為「7 年以下有期徒刑，得併科新臺幣500 萬元以下罰
    金」，得併科罰金刑之上限並於104 年12月2 日修正為「得
    併科新臺幣5000萬元以下罰金。」，並自同年月4 日起生效
    施行，行為人除轉讓甲基安非他命，其數量達行政院依毒品
    危害防制條例第8 條第6 項規定所訂定之標準（即「淨重10
    公克」，參行政院98年11月20日院臺法字第0980073647號令
    修正發布之「轉讓毒品加重其刑之數量標準」第2 條第1 項
    第2 款），或成年人轉讓予未成年人（同條例第9 條第1 項
    ），或明知為懷胎婦女而對之轉讓（同條例第9 條第2 項）
    ，經依法加重第8 條第2 項之法定刑後，較藥事法第83條第
    1 項之法定刑為重之情形外，因藥事法第83條第1 項之法定
    本刑，顯較毒品危害防制條例第8 條第2 項之罪之法定本刑
    為重，且屬後法，依前述「重法優於輕法」、「後法優於前
    法」之法理，自應優先適用藥事法第83條第1 項之規定處斷
    （最高法院100 年度台上字第3683號判決、最高法院103 年
    度台上字第1071號、99年度台上字第6393號、98年度台上字
    第6962號判決意旨參照）。查被告就事實欄二㈢轉讓甲基安
    非他命犯行，其轉讓甲基安非他命之重量並無積極證據證明
    達淨重10公克以上，且受讓者李志成、哈遠圖均為成年男子
    ，有李志成、哈遠圖之全戶戶籍資料查詢結果各1 份在卷可
    參（見偵卷第265 頁、第279 至280 頁），是被告就事實欄
    二㈢所示轉讓犯行，不符毒品危害防制條例就加重其刑之相
    關規定，依前開說明意旨，應依藥事法第83條第1 項之規定
    論處。是核被告甲○○就事實欄二㈢所為，係犯藥事法第83條
    第1 項之轉讓禁藥罪。而被告轉讓甲基安非他命前之持有行
    為與之後的轉讓行為，為實質上一罪之階段行為，其高度之
    轉讓行為已依藥事法加以處罰，依法律適用完整性之法理，
    其低度之持有行為不能再行割裂適用毒品危害防制條例加以
    處罰（最高法院82年度台上字第4076號、第6613號判決意旨
    可資參照）。亦即，藥事法未有處罰持有禁藥之明文，持有
    禁藥不成立犯罪，自無從為轉讓之高度行為所吸收，應不另
    論罪（按此所指之因轉讓而持有者，僅指為轉讓而撥取之少
    些毒品）。另按藥事法對轉讓禁藥行為設有刑罰規定，旨在
    遏止禁藥之擴散與氾濫，其犯行所侵害者為社會法益，而非
    個人法益，則以一行為轉讓禁藥予數人者，所侵害之法益即
    僅為一社會法益，而非數個個人法益，此與刑法第55條前段
    所稱一行為觸犯數罪名，係指一行為同時侵害數個相同或不
    同法益，而成立數個同一或不同罪名之情形，自屬有間（最
    高法院104 年度台上字第540 號判決意旨可資參照）。則被
    告轉讓甲基安非他命供李志成、哈遠圖施用之一轉讓行為，
    所侵害者為單一社會法益，僅成立一轉讓禁藥罪。
  ㈤又被告所犯上開持有第一級毒品罪、持有第二級毒品純質淨
    重20公克以上罪、轉讓禁藥罪3 罪間，犯意各別、行為互殊
    ，應予分論併罰。復被告前有如事實欄一所載之刑案前科紀
    錄及徒刑執行情形，有上開被告前案紀錄表1 份在卷可憑，
    其於受徒刑執行完畢後5 年內，故意再犯本件有期徒刑以上
    之各罪，均屬累犯；另審酌釋字第775 號解釋意旨，參以被
    告前已多次因違反毒品危害防制條例案件經法院判處罪刑，
    且於104 年11月9 日執行完畢後，未能記取教訓，竟再次為
    本件持有、轉讓毒品犯行，顯然忽視法律禁令，對刑罰反應
    力薄弱，有延長矯治期間之必要，故皆依刑法第47條第1 項
    規定加重其刑。
  ㈥爰審酌被告前因施用毒品案件，經觀察、勒戒、強制戒治暨
    刑罰之執行完畢後，未能戒除毒品之誘惑，仍沾染施用毒品
    之惡習，且非法持有第一級毒品海洛因、第二級毒品大麻、
    四氫大麻酚及數量龐大之第二級毒品甲基安非他命，亦無視
    於政府所推動之禁毒政策而非法轉讓禁藥即第二級毒品甲基
    安非他命予他人施用，所為助長禁藥流通，危害國人身心健
    康，應予非難；惟兼衡被告犯後坦承犯行之態度，並參以其
    素行、犯罪之動機、目的、手段、情節、高中肄業之智識程
    度、家庭經濟狀況勉持之生活狀況、持有毒品之時間與數量
    ，及被告本件轉讓甲基安非他命之對象、次數與數量等一切
    情狀，分別量處如主文所示之刑，並就得易科罰金之部分，
    諭知如易科罰金之折算標準，以示懲儆。至被告所犯上開各
    罪，分別經宣告得易科罰金、不得易科罰金、得易服社會勞
    動之刑，依刑法第50條第1 項但書規定，爰不定其應執行之
    刑，附此敘明。
五、沒收：
  ㈠扣案如附表編號一至三所示之海洛因13包（總驗餘淨重為7.6
    4公克）、大麻1 包（驗餘淨重為0.101 公克）、含有四氫
    大麻酚成分之綠色軟糖1 顆（毛重為2.6405公克），及附表
    編號四所示之甲基安非他命18包（總驗餘淨重為61.3991 公
    克），皆屬本案如事實欄二㈠、㈡所示持有毒品犯行查獲之第
    一級、第二級毒品，應均依毒品危害防制條例第18條第1項
    前段規定，於被告所犯該罪主文項下諭知沒收銷燬（因檢驗
    需要而經取用滅失之部分，不再宣告沒收銷燬，附此敘明）
    ，包裝前開毒品之包裝袋，因無從與毒品完全分離，而應與
    毒品併同沒收銷燬。
  ㈡另扣案如附表編號五至七所示之玻璃球吸食器3 組、分裝袋4
     包、電子磅秤3 臺，皆屬被告所有，供其為前揭施用甲基
    安非他命所用或預備之物（蓋因被告該施用第二級毒品犯行
    ，為持有第二級毒品純質淨重20公克以上之重度行為所吸收
    ，不另論罪），業據被告供承在卷（見本院卷第128 頁），
    應均依刑法第38條第2 項前段之規定，於被告所犯前開持有
    第二級毒品純質淨重20公克以上罪主文項下宣告沒收。
  ㈢至於扣案之含有第三級毒品3,4-亞甲基雙氧苯基乙基安戊酮
    成分之咖啡包25包、含有第三級毒品硝甲西泮成分之一粒眠
    4 顆、含有第四級毒品二氫可待因及甲基麻黃鹼成分之藥錠
    1 包、注射針筒1 支、IPHONE行動電話1 支，雖皆屬被告所
    有，然無證據足資證明該等扣案物與被告本案犯行相關，自
    無從於本案宣告沒收，末此說明。
據上論斷，應依刑事訴訟法第273 條之1 第1 項、第299 條第1
項前段，藥事法第83條第1 項，修正前毒品危害防制條例第11條
第1 項、第2 項、毒品危害防制條例第11條第4 項、第18條第1
項前段，刑法第2 條第1 項前段、第11條、第55條、第47條第1
項、第41條第1 項前段、第50條第1 項但書、第38條第2 項前段
，判決如主文。
本案經檢察官邱舒婕到庭執行職務。
中　　華　　民　　國　 109　　年　　 7　　月　　31　　日
                  刑事第二十四庭  法　官  陳俞伶
以上正本證明與原本無異。
如不服本判決，應於判決送達後20日內敘明上訴理由，向本院提
出上訴狀（應附繕本），上訴於臺灣高等法院。其未敘述上訴理
由者，應於上訴期間屆滿後20日內向本院補提理由書「切勿逕送
上級法院」。
                                  書記官　方信琇
中　　華　　民　　國　 109　　年　　8 　　月　　3 　　日
附錄本案論罪科刑法條全文：
修正前毒品危害防制條例第11條（第3 項、第4 項未修正，同現
行法）
持有第一級毒品者，處3 年以下有期徒刑、拘役或新臺幣5 萬元
以下罰金。
持有第二級毒品者，處2 年以下有期徒刑、拘役或新臺幣3 萬元
以下罰金。
持有第一級毒品純質淨重十公克以上者，處1 年以上7 年以下有
期徒刑，得併科新臺幣1 百萬元以下罰金。
持有第二級毒品純質淨重二十公克以上者，處6 月以上5 年以下
有期徒刑，得併科新臺幣70萬元以下罰金。
持有第三級毒品純質淨重二十公克以上者，處3 年以下有期徒刑
，得併科新臺幣30萬元以下罰金。
持有第四級毒品純質淨重二十公克以上者，處1 年以下有期徒刑
，得併科新臺幣10萬元以下罰金。
持有專供製造或施用第一級、第二級毒品之器具者，處1 年以下
有期徒刑、拘役或新臺幣1 萬元以下罰金。

藥事法第83條
明知為偽藥或禁藥，而販賣、供應、調劑、運送、寄藏、牙保、
轉讓或意圖販賣而陳列者，處7 年以下有期徒刑，得併科新臺幣
5 千萬元以下罰金。
犯前項之罪，因而致人於死者，處7 年以上有期徒刑，得併科新
臺幣1 億元以下罰金；致重傷者，處3 年以上12年以下有期徒刑
，得併科新臺幣7 千5 百萬元以下罰金。
因過失犯第1 項之罪者，處2 年以下有期徒刑、拘役或科新臺幣
5 百萬元以下罰金。
第1 項之未遂犯罰之。

附表：

編號 扣案物品名稱暨數量         鑑驗結果     備註     相關卷頁 一 碎塊1 包粉塊1 包米黃色粉末10包白色粉末1 包 含有第一級毒品海洛因成分（總淨重為8.09公克，總驗餘淨重為7.64公克） 供其犯事實欄二㈠持有毒品犯行之第一級毒品 臺灣新北地方檢察署108 年度偵字第23421 號卷第75至77頁、第427 頁 二 大麻1 包 含有第二級毒品大麻、四氫大麻酚成分（淨重為0.2099公克，驗餘淨重為0.101 公克） 供其犯事實欄二㈠持有毒品犯行之第二級毒品 臺灣新北地方檢察署108 年度偵字第23421 號卷第77頁、第347 頁 三 綠色軟糖1 顆 含有第二級毒品四氫大麻酚成分（毛重為2.6405公克） 供其犯事實欄二㈠持有毒品犯行之第二級毒品 臺灣新北地方檢察署108 年度偵字第23421 號卷第75頁、第349 頁 四 白色或透明晶體12包黃色晶體1 包白色晶體5 包 含有第二級毒品甲基安非他命成分（總淨重為61.6068公克，總驗餘淨重為61.3991 公克，總驗前純質淨重為46.9322 公克） 供其犯事實欄二㈡轉讓犯行之禁藥 臺灣新北地方檢察署108 年度偵字第23421 號卷第75至79頁、第351 至359 頁 五 玻璃球吸食器3 組 無 供其犯事實欄二㈡施用毒品犯行所用或預備之物 臺灣新北地方檢察署108 年度偵字第23421 號卷第75至77頁 六 分裝袋4 包 無 供其犯事實欄二㈡施用毒品犯行所用或預備之物 臺灣新北地方檢察署108 年度偵字第23421 號卷第77頁 七 電子磅秤3 臺 無 供其犯事實欄二㈡施用毒品犯行所用或預備之物 臺灣新北地方檢察署108 年度偵字第23421 號卷第77頁